臺灣臺中地方法院刑事判決　　　　　　　　　　　　　九十年度訴字第二八三八號
　　公　訴　人　臺灣臺中地方法院檢察署檢察官
　　被　　　告　乙○○
　　指定辯護人　本院公設辯護人　丙○○
右列被告因殺人未遂等案件，經檢察官提起公訴（九十年度訴字第二八三八號），本
院判決如左：
    主  文
乙○○殺人未遂，處有期徒刑伍年貳月。
扣案之菜刀壹把沒收。
    事  實
一、乙○○係甲○○之夫，二人間具有家庭暴力防治法第三條第一款所定之家庭成員
    關係。乙○○曾因對甲○○實施身體上不法侵害之行為，經甲○○向本院聲請核
    發通常保護令，並經本院於民國（下同）九十年七月十九日，以九十年度家護字
    第三四０號核發民事通常保護令，裁定命乙○○不得對甲○○實施身體或精神上
    不法侵害行為。詎乙○○竟拒遵守該保護令，於九十年九月十五日下午六時三十
    分許，在台中市○○區○○里○○路二之一號家中，因酒後不滿其妻甲○○制止
    其拿鐵球敲地板而心生不悅，竟基於殺人及違反前開保護令之犯意，持家中菜刀
    一把刺殺甲○○背部、前胸、臉部等部位，對其實施身體上不法侵害行為，致甲○○受有心臟穿刺傷、左肺葉破孔、背部、前胸、右臉多處割傷之傷害，而違反
    前開保護令。經高女呼喊為其兒媳丁○○發現，隨即叫救護車將甲○○送醫急救
    ，並報警處理，甲○○使倖免於難而查悉上情。
二、案經甲○○訴由台中市警察局第四分局報請臺灣臺中地方法院檢察署檢察官偵查
    起訴。
    理  由
一、訊據被告乙○○於警訊時固坦承因平日與妻子甲○○感情不睦，於右揭時、地更
    因因喝酒而遭被告人甲○○責備，雙方發生口角後，遂順手以廚房的菜刀刺傷被
    害人甲○○等情，惟於偵查中改稱：「我不知道有無刺他（按：指甲○○），我
    是要刺自己，不知是否他要來搶刀時才受傷的。」云云，並於本院審理時辯稱：
    「我當時是要自殺，肚子有捅了好幾刀」、「（問：當日你拿刀刺告訴人實有說
    要讓他死？）沒有，我說要讓我死，不是要讓我太太死。」，以及當時伊有喝了
    酒，不知道發生何事，伊不知道為什麼會刺傷被害人甲○○，也許是伊砍的，但
    是伊當時已失去理智，沒有要殺被害人的意思，不知道有什麼保護令存在云云。
    惟查：
  (一)就被告殺人未遂犯行部分：
  1.右揭事實業據被害人甲○○於歷次警訊、偵查中指述歷歷，並於本院審理時數度
    到庭指述：「他有說要給我死」、「他是殺倒我後才自己自殺，我當時已倒下」
    、「被告先刺我胸部，我就倒下了，我趕快叫我媳婦進來打電話報警，後來被告
    又刺我背部之後，我就沒知覺了」、「當天我念他他不高興，他就到廚房拿一把
    刀捅我的前胸，我高呼媳婦救我，他出去找人幫忙，這時被告又往我背部捅好幾
    刀，後來我就昏過去」等節，經核與被告及被害人之兒媳婦即證人丁○○到庭證
    述：「（問：九十年九月十五日當天情形如何？）我在客廳帶小孩，突然聽到婆
    婆呼叫，走道廚房一看，看到兩人均倒在地上，公公手裡拿一把刀，我想搶但沒
    辦法，只好打電話求救，打電話當時我有助益裡面情況，有看到公公再砍了我婆
    婆幾刀，我婆婆的傷是被公公砍傷的。」等情相符，查證人丁○○乃被告之兒媳
    婦，平日並無過節，當無誣陷其公公之理，酌以當時案發現場僅有被告與被害人
    在，被害人身上所受之刀傷當係遭被告所砍而致，被告辯稱當時僅係要自殺，沒
    有砍被害人云云，顯為卸責之詞，不足採信。
  2.被害人甲○○之傷勢經臺中澄清醫院診斷結果認定：「受有心臟穿刺傷、左肺葉
    破孔、背部、前胸、右臉多處割傷。病人因上述情形，意識不清，於90.9.15.入
    急診，緊急手術修補心臟、肺葉、多處傷口縫合（8處，合計50公分），目前（
    即九十年九月十七日）仍在加護病房治療，共住加護病房二日。」、「病患因上
    述（多處切割傷合併左心室及左下肺葉穿刺傷）疾患於90-9-15來院急診，因休
    克進行緊急手術，術式包括左心室縫合手術，左下肺葉揳狀切除手術，左側內乳
    動脈接合術及外傷縫合術並當日住加護病房觀察，於90-9-27轉出普通病房，於
    90-10-8，經醫師同意出院，需門診追蹤治療，住院共計24日（加護病房12日、
    普痛病房12日）」等情，有臺中市澄清醫院之診斷證明書二紙附卷可參，而扣案
    之凶器乃菜刀，亦有相片一張附卷可考；按刀能殺人，且若持刀刺殺人體要害，
    足以致人於死，當為一般人及被告所得預見並知悉之常識，本件被告持前開菜刀
    往被害人甲○○胸部猛刺，致甲○○受有如前述之傷害，業如前述，被害人甲○○傷勢之重可由其被送往醫院時已意識不清，且需即刻進行心臟、肺葉等要害處
    之修補手術等情，可見一斑；復參酌前開被害人甲○○所指稱被告行兇時猶喊稱
    要讓被害人死等情，以及證人丁○○於警訊中證稱：「兩人發生口角後，我進去
    看，發現我婆婆、公公都倒在地上，‧‧‧，我公公手上拿了一支菜刀，走出廚
    房門口向外面加工員工說我作鬼也不會放過你們」等語，並於本院審理時到庭證
    述當時曾想要搶下公公手中刀子未果，報警時猶見被告繼續持刀砍殺被害人甲○○等節，以及由卷附八張案發現場相片顯示當場血跡斑斑，加以被害人再三指述
    被告不但之前有多次傷害被害人之紀錄，並於案發當時嚷嚷說一定要給我（即指
    被害人甲○○）死等情，堪認被告下手加害被害人當時確有致被害人死亡之預見
    ，亦即被告行為時應具有使被害人喪失生命之故意，殆無疑問，被告辯稱並無殺
    人犯意云云，即不足採。
  3.又指定辯護人雖為被告辯護稱：本件被告經診斷患有疑輕鬱症、疑適應障礙合併
    憂鬱情緒及他器質性腦徵候群，並曾有幻覺症狀等情，因被告酒精濫用多年，案
    發時係處於心神喪失或精神耗弱之狀態，而認有減輕或免除其刑之必要云云。惟
    經本院將被告送往行政院國軍退除役官兵輔導委員會臺中榮民醫院鑑定被告於案
    發時之精神狀態，該院依據評估鑑定之結果，認被告「行為時受酒精影響，判斷
  力及衝動控制能力下降，在口角後的盛怒之下犯下此案，當時的精神狀態屬飲酒
    導致的『精神耗弱』。高員在下午飲酒後，仍能騎車到被害人住處，對案發當時
    的狀況，仍能大略描述，評估當時精神狀態未達『心神喪失』。」。由該鑑定結
    果雖認被告於行為時已陷於精神耗弱之狀態，惟被告係因飲酒導致精神耗弱，此
    於刑法上之評價屬於原因自由行為，亦即被告係自陷於精神障礙之狀態，其雖未
    能確定殺人結果的必然發生，惟對於該結果之發生，在可控制的原因行為階段，
    已具有自由意志之認識，並容忍該結果之發生，換言之，被告自陷於精神障礙之
    狀態，實質上仍屬故意的實行範疇，從而，即須以被告為可控制之原因行為即喝
    酒一事時，作為判斷責任能力的時點，而不能以被告行為當時已經陷於精神障礙
    狀態為由而脫免其罪責，本件被告乙○○乃長期酗酒，其對於自己酒後之行事作
    風，應屬知之甚明，竟仍飲酒並於與被害人甲○○口角後犯下本件犯行，難認有
    何阻卻或減免其罪責之事由存在，指定辯護人所辯，尚不足採。
  (二)就被告違反民事通常保護令犯行部分：被告乙○○與被害人甲○○乃夫妻，具有
    家庭暴力防制法所定義之家庭成員關係，被害人甲○○曾向本院民事庭聲請核發
    通常保護令並經本院於九十年七月十九日以九十年度家護字第三四０號，命被告
    不得對被害人甲○○實施身體或精神上之不法侵害行為在案，有本院通常保護令
    一紙在卷可稽，且被告於偵訊時已坦承曾打過被害人甲○○，有收到保護令等語
    （參閱臺灣臺中地方法院檢察閱九十年度偵字第一八四八五號卷第二十三頁），
    並經本院依職權調閱該九十年度家護字第三四０號卷核閱被告確實曾於九十年八
    月一日收受該通常保護令，業據本院依職權調閱本院九十年度家護字第三四０卷
    宗，核對被告乙○○於該案收受通常保護令之時間無訛，有送達證書一份在卷可
    憑，則其竟仍違背該保護令而對被害人甲○○為身體上之不法侵害，被告之行為
    顯然已違反家庭暴力防治法第五十條第一款規定禁止實施家庭暴力行為之規定。
  (三)綜上所述，本件被告犯行，已屬事證明確，堪予認定而應依法予以論科。
二、核被告所為，係犯刑法第二百七十一條第二項殺人未遂罪及違反家庭暴力防治法
    第五十條第一款之罪。又被告以一行為同時觸犯前開二罪，爰依想像競合犯之規
    定，從一重之殺人未遂罪論處。而被告雖已著手殺人行為之實施，惟未生死亡之
    結果，其犯罪屬未遂，爰依刑法第二十六條前段之規定，按既遂犯之刑度減輕其
    刑。又被告一行為而觸犯前開二罪，屬想像競合，應從一重之殺人未遂罪處斷。
    爰審酌被告平時即與被害人感情不睦，並有酗酒之傾向，酒後有多次對被害人甲○○暴力相向之舉止，於收受法院之通常保護令後，猶未能依法遵守該保護令之
    內容而再度對被害人甲○○為生命、身體之不法侵害，且對於至親之妻子亦能痛
    下毒手，以及犯後態度不甚佳，猶矯詞卸責等情，量處如主文所示之刑。扣案之
    菜刀一把，係供被告犯罪所用之物，且為被告所有，業據被告供承在卷，爰依刑
    法第三十八條第一項第二款宣告沒收，附此敘明。
據上論斷，應依刑事訴訟法第二百九十九條第一項前段，刑法第二百七十一條第一項
、第二項、第二十六條前段、第三十八條第一項第二款，家庭暴力防治法第五十條第
一款，判決如主文。
中      華      民      國      九十一      年      八      月  十六    日
                            臺灣臺中地方法院刑事第七庭
                                        法  官 林學晴
右正本證明與原本無異。
如不服本判決，應於送達後十日內向本院提出上訴狀 （須附繕本） ，上訴於台灣高
等法院台中分院。
中      華      民      國      九十一      年      八      月  十六    日
                                        書記官
附錄論罪科刑法條
刑法第二百七十一條
殺人者，處死刑、無期徒刑或十年以上有期徒刑。
前項之未遂犯罰之。
預備犯第一項之罪者，處二年以下有期徒刑。
家庭暴力防治法第五十條
違反法院依第十三條、第十五條所為之下列裁定者，為本法所稱之違反保護令罪，處
三年以下有期徒刑、拘役或科或併科新台幣十萬元以下罰金︰一禁止實施家庭暴力行
為。
二  禁止直接或間接騷擾、接觸、通話或其他連絡行為。
三  命遷出住居所。
四  遠離住居所、工作場所、學校或其他特定場所。
五  命完成加害人處遇計畫：戒癮治療、精神治療、心理輔導或其他治療
    、輔導。
